臺灣桃園地方法院刑事判決
111年度審金訴字第203號
公  訴  人  臺灣桃園地方檢察署檢察官
被      告  黃思彤


上列被告因違反洗錢防制法等案件，經檢察官提起公訴（110年
度偵字第38156號、第43157號），被告於本院準備程序進行中，
就被訴事實為有罪之陳述，經本院告知簡式審判程序意旨，並聽
取當事人之意見後，本院合議庭裁定由受命法官獨任依簡式審判
程序審理，判決如下：
    主  文
丙○○幫助犯洗錢防制法第十四條第一項之洗錢罪，處有期徒刑壹
月，併科罰金新臺幣貳萬元，罰金如易服勞役，以新臺幣壹仟元
折算壹日。緩刑貳年，並應向乙○○支付如附件所示調解筆錄條款
之損害賠償，並應自本判決確定之日起壹年內向公庫支付新臺幣
壹萬元。
    事實及理由
一、犯罪事實：
　　丙○○於民國110年7月27日某時，於Facebook（即臉書）家庭
    代工合法社團看見徵求家庭代工之訊息，遂依該訊息內容，
    與真實姓名年籍均不詳、於通訊軟體LINE（下稱LINE）暱稱
    為「朱宜蓁」之人（無證據顯示其未滿18歲，下稱「朱宜蓁
    」）聯繫應徵工作，丙○○明知金融機構存款帳戶為個人信用
    之表徵，任何人均可匯款至金融機構帳戶，而可預見「朱宜
    蓁」要求其交付金融機構帳戶之金融卡，並告以提款密碼等
    金融帳戶資料，極可能供不法詐騙份子用以充作詐欺犯罪被
    害人匯款之指定帳戶，並於不法詐騙份子提款後，遮斷資金
    流動軌跡，使檢警難以追緝，而有掩飾詐欺犯罪所得之本質
    及去向之虞，竟不違背其本意，基於幫助他人詐欺取財及幫
    助掩飾、隱匿詐欺取財犯罪所得本質及去向之洗錢不確定故
    意，於110年7月29日上午11時42分許，在址設桃園市○○區○○
    路0段00號之統一便利商店忠愛莊門市，以店到店之寄件服
    務，將其所申辦之安泰商業銀行股份有限公司（下稱「安泰
    銀行」）中壢分行帳號00000000000000號帳戶（下稱「安泰
    帳戶」）之金融卡寄送至臺中市○○區○○路0段00號之統一便
    利商店龍合門市予「朱宜蓁」，並以LINE告以密碼。俟輾轉
    取得上開金融卡之某詐欺集團成員間（無證據顯示丙○○知悉
    或可得而知該詐欺集團成員達3人以上或其中含有少年成員
    ，下稱「本案詐欺集團」），共同意圖為自己不法之所有，
    基於詐欺取財及掩飾、隱匿詐欺取財犯罪所得本質及去向之
    洗錢等犯意聯絡，由「本案詐欺集團」機房成員先後於如附
    表「詐騙時間」欄所示之時間，以如附表「詐騙方式」欄所
    示之方式，使如附表「被害人」欄所示之乙○○、丁○○分別陷
    於錯誤，而分別於如附表「匯款時間」欄所示之時間，將如
    附表「匯款金額」欄所示之款項匯至「安泰帳戶」後，「本
    案詐欺集團」車手成員旋分別將匯入之款項轉帳一空，而掩
    飾、隱匿上揭詐欺取財犯罪所得之本質及去向。嗣乙○○及丁○○驚覺受騙，分別報警後，始為警循線查獲上情。
二、證據名稱：
　㈠被告丙○○分別於警詢、檢察官訊問、本院準備程序及審理中
    之自白。
　㈡證人即告訴人乙○○、證人即被害人丁○○分別於警詢中之陳述
    。
　㈢被告丙○○所申辦之安泰銀行00000000000000帳戶存摺封面正
    反面影本、被告提供之通訊軟體LINE對話紀錄擷取畫面、翻
    拍照片、內政部警政署反詐騙諮詢專線紀錄表(丙○○)、桃園
    市政府警察局蘆竹分局外社派出所受理各類案件紀錄表(丙○○)、受(處)理案件證明單(丙○○)、如附表「書證」欄所示之
    文書證據。
三、論罪科刑：
  ㈠按刑法上之幫助犯係對於犯罪與正犯有共同之認識，而以幫
    助之意思，於正犯實行犯罪之前或犯罪之際，為犯罪構成要
    件以外之行為，而予以助力，使之易於實行或完成犯罪行為
    之謂。所謂以幫助之意思而參與者，指其參與之原因，僅在
    助成正犯犯罪之實現者而言，又所謂參與犯罪構成要件以外
    之行為者，指其所參與者非直接構成某種犯罪事實之內容，
    而僅係助成其犯罪事實實現之行為者（最高法院88年度台上
    字第1270號、97年度台上字第1911號判決意旨參照）。次按
    金融帳戶乃個人理財工具，依我國現狀，申設金融帳戶並無
    任何特殊限制，且可於不同之金融機構申請多數帳戶使用，
    是依一般人之社會通念，若見他人不以自己名義申請帳戶，
    反而收購或借用別人之金融帳戶以供使用，並要求提供提款
    卡及告知密碼，則提供金融帳戶者主觀上如認識該帳戶可能
    作為對方收受、提領特定犯罪所得使用，對方提領後會產生
    遮斷金流以逃避國家追訴、處罰之效果，仍基於幫助之犯意
    ，而提供該帳戶之提款卡及密碼，以利洗錢實行，仍可成立
    一般洗錢罪之幫助犯（最高法院108年台上大字第3101號裁
    定意旨參照）。經查，被告將上開「安泰帳戶」之金融卡寄
    送交予「朱宜蓁」，並告以密碼，俟輾轉取得上開金融卡之
    「本案詐欺集團」機房成員再對告訴人及被害人2人施以詐
    術，令告訴人及被害人2人分別陷於錯誤，而依指示匯款至
    「安泰帳戶」後，續由「本案詐欺集團」車手成員將所匯入
    之款項轉帳一空，以此方式製造金流斷點，而掩飾、隱匿上
    開詐欺取財犯罪所得之本質及去向，是被告交付金融卡，且
    告以密碼所為，係對他人遂行詐欺取財及洗錢之犯行資以助
    力而實施犯罪構成要件以外之行為，且在無積極證據證明被
    告係以正犯之犯意參與犯罪行為之情形下，揆諸前開判決意
    旨，應認被告所為僅應成立幫助犯，而非論以正犯。
  ㈡次按幫助犯係從屬於正犯而成立，並無獨立性，故幫助犯須
    對正犯之犯罪事實，具有共同認識而加以助力，始能成立，
    其所應負責任，亦以與正犯有同一認識之事實為限，若正犯
    所犯之事實，超過其共同認識之範圍時，則幫助者事前既不
    知情，自不負責（最高法院75年度台上字第1509號判決意旨
    參照）。茲查，被告雖可預見交付上開金融卡，並告以提款
    密碼，足以幫助詐欺集團施以詐術後取得贓款，主觀上有幫
    助詐欺之不確定故意，惟尚不能據此即認被告亦已知悉「本
    案詐欺集團」成員之人數有3人以上而詐欺取財，復無證據
    證明被告對於該詐欺集團之詐騙手法及分工均有所認識及知
    悉，依「所犯重於所知，從其所知」之法理，此部分尚無從
    遽以論斷被告成立幫助三人以上共同犯詐欺取財罪嫌。
  ㈢核被告所為，係犯刑法第30條第1項前段、第339條第1項之幫
    助犯詐欺取財罪，及刑法第30條第1項前段，洗錢防制法第1
    4條第1項之幫助犯一般洗錢罪。
  ㈣想像競合犯：
  ⒈「本案詐欺集團」成員先後使如附表「被害人」欄所示之告
    訴人乙○○、被害人丁○○分別陷於錯誤，而各有2次、2次分別
    匯款至「安泰帳戶」之行為，惟此係正犯該次詐欺取財行為
    使告訴人乙○○、被害人丁○○分次交付財物之結果，正犯祇各
    成立一詐欺取財罪。被告為幫助犯，亦僅各成立一幫助詐欺
    取財罪。
  ⒉被告交付「安泰帳戶」之提款卡，並告以密碼，而供「本案
    詐欺集團」成員用以使告訴人乙○○、被害人丁○○分別匯入款
    項後轉帳一空，而幫助詐欺集團成員取得詐得款項，被告以
    一交付金融帳戶資料之幫助詐欺行為，同時侵害告訴人乙○○
    、被害人丁○○之財產法益，為同種想像競合犯，應依刑法第
    55條之規定，從一重論以幫助犯詐欺取財罪1罪。
  ⒊再被告係以上開一提供金融帳戶資料之行為同時犯幫助詐欺
    取財及幫助一般洗錢2罪，為異種想像競合犯，應依刑法第5
    5條規定，從一重依幫助犯一般洗錢罪處斷。
  ㈤被告幫助他人遂行一般洗錢之犯行，為幫助犯，爰依刑法第3
    0條第2項之規定，按正犯之刑減輕之。
  ㈥又被告於檢察官訊問及本院準備程序時，均坦承將「安泰銀
    行」之金融卡，交予「朱宜蓁」，並告以密碼，而自白其上
    開幫助犯一般洗錢罪之犯行，爰依洗錢防制法第16條第2項
    之規定，遞減輕其刑。
  ㈦爰審酌被告可預見將個人帳戶之存摺及金融卡提供他人，該
    個人帳戶恐遭詐欺成員充作詐騙他人財物後，用以匯款之人
    頭帳戶，而幫助掩飾、隱匿詐欺犯罪所得之本質及去向，竟
    仍未經詳細查證，任意將其金融機構帳戶之金融卡交予他人
    使用，助長詐騙財產犯罪之風氣，造成無辜民眾受騙而受有
    金錢損失，並使贓款追回困難，實為當今社會詐財事件發生
    之根源，擾亂金融交易往來秩序及影響社會正常交易安全甚
    鉅，且因被告提供個人帳戶，致使執法人員難以追查正犯之
    真實身分，所為誠屬不當，惟念及被告坦承犯行，且與告訴
    人乙○○以新臺幣（下同）3萬元調解成立，有本院111年度附
    民移調字第1087號調解筆錄在卷可考（見本院卷第67-68頁
    ），堪認被告有悔意，並審酌被害人丁○○未到庭，而未能與
    被告達成調解，得到被害人丁○○之原諒，兼衡以被告之生活
    及經濟狀況、素行、年紀及智識程度等一切情狀，量處如主
    文所示之刑，並諭知罰金易服勞役之折算標準，以示懲儆。
  ㈧查被告前未曾因故意犯罪受有期徒刑以上刑之宣告，有臺灣
    高等法院被告前案紀錄表在卷可按，念其因短於思慮，誤蹈
    刑章，經此偵審程序及刑之宣告之教訓，當知所警惕，而無
    再犯之虞，並審酌告訴人乙○○於本院準備程序中表示同意給
    予被告緩刑宣告之意見（見本院卷第73頁），本院認前開對
    被告所宣告之刑，以暫不執行為適當，爰依刑法第74條第1
    項第1款規定，併予宣告緩刑如主文所示。又緩刑宣告，得
    斟酌情形，命犯罪行為人向被害人支付相當數額之財產或非
    財產上之損害賠償，刑法第74條第2項第3款定有明文。查被
    告與告訴人乙○○已達成如附件所示內容之調解筆錄條款，為
    確保被告能確實履行上述調解筆錄條款中之賠償金，維護告
    訴人乙○○權益，本院斟酌上情爰將如附件所示內容之調解筆
    錄條款作為本件緩刑之附加條件，命被告應向告訴人乙○○支
    付如附件所示調解筆錄所載之內容。又為使被告從本案中深
    切記取教訓，避免其再度犯罪，另依刑法第74條第2項第4款
    之規定，命被告自本判決確定之日起1年內向公庫支付1萬元
    ，冀能使被告確實明瞭其行為所造成之危害，並培養正確法
    治觀念。倘被告違反上開應行負擔之事項，且情節重大，足
    認原宣告之緩刑難收其預期效果，而有執行刑罰之必要者，
    依刑法第75條之1第1項第4款規定，得由檢察官向本院聲請
    撤銷其緩刑宣告，併此指明。
四、沒收：
  ㈠被告於本院準備程序中供稱其交付上開「安泰帳戶」之金融
    卡並告以密碼，並未獲得報酬等語明確（見本院卷第55頁）
    ，本院亦查無積極具體證據足認被告因交付上開金融帳戶資
    料而獲有金錢或其他利益等犯罪所得，自不生犯罪所得應予
    沒收之問題。
  ㈡至洗錢防制法第18條第1項前段固規定「犯第14條之罪，其所
    移轉、變更、掩飾、隱匿、收受、取得、持有、使用之財物
    或財產上利益，沒收之」，惟被告非實際上提款之人，無掩
    飾隱匿詐欺贓款之犯行，非洗錢防制法第14條第1項之正犯
    ，自無上開條文適用，附此敘明。　　
五、應依刑事訴訟法第273條之1第1項、第299條第1項前段、第3
    10條之2、第454條第1項，洗錢防制法第14條第1項、第16條
    第2項，刑法第11條前段、第30條第1項前段、第2項、第339
     條第1項、第55條、第42條第3項前段、第74條第1項第1 款
    、第2項第3款、第4款，刑法施行法第1條之1第1項，判決如
    主文。
六、如不服本判決應於收受判決後20日內向本院提出上訴書狀，
    並應敘述具體理由。其未敘述上訴理由者，應於上訴期間屆
    滿後20日內向本院補提理由書（均須按他造當事人之人數附
    繕本）「切勿逕送上級法院」。
本案由檢察官甲○○提起公訴，經檢察官李孟亭到庭執行職務。
中　　華　　民　　國　　111 　年　　7 　　月　　29　　日
                  刑事審查庭  法　官　李雅雯
以上正本證明與原本無異。
如不服本判決應於收受判決後20日內向本院提出上訴書狀，並應
敘述具體理由。其未敘述上訴理由者，應於上訴期間屆滿後20日
內向本院補提理由書（均須按他造當事人之人數附繕本）「切勿
逕送上級法院」。
　　　　　　　　　　　　　　　書記官　沈詩婷  
中　　華　　民　　國　　111 　年　　8 　　月　　1 　　日
附錄本案論罪科刑法條： 
中華民國刑法第30條：
幫助他人實行犯罪行為者，為幫助犯。雖他人不知幫助之情者，
亦同。
幫助犯之處罰，得按正犯之刑減輕之。
中華民國刑法第339條（普通詐欺罪）
意圖為自己或第三人不法之所有，以詐術使人將本人或第三人之
物交付者，處5年以下有期徒刑、拘役或科或併科50萬元以下罰
金。
以前項方法得財產上不法之利益或使第三人得之者，亦同。
前二項之未遂犯罰之。
洗錢防制法第14條
有第二條各款所列洗錢行為者，處7年以下有期徒刑，併科新臺
幣5百萬元以下罰金。
前項之未遂犯罰之。
前二項情形，不得科以超過其特定犯罪所定最重本刑之刑。
附表：
編號 被害人  詐騙時間 詐騙方式 匯款時間 匯款金額 （新臺幣） （不含手續費） 一 乙○○ （提出告訴）  110年8月3日晚間6時30分許 「本案詐欺集團」機房成員於左列時間，偽以婕洛妮絲業務撥打電話予乙○○，佯稱因婕洛妮絲網站維修，其帳戶被駭客入侵而下了30筆訂單，銀行將會自動扣款等語，另一「本案詐欺集團」機房成員再偽以中華郵政股份有限公司（下稱郵局）撥打電話向其訛稱需依指示操作自動櫃員機以取消訂單，致乙○○陷於錯誤，而於右列時間，將右列金額，以操作自動櫃員機轉帳至「安泰帳戶」內。 110年8月3日晚間7時50分許 2萬9,987元。      110年8月3日晚間7時56分許 2萬9,985元。  書證 ①告訴人乙○○提供之台新銀行自動櫃員機交易明細表。 ②來電通話紀錄截圖照片。 ③告訴人乙○○報案資料（桃園市政府警察局蘆竹分局外社派出所受理詐騙帳戶通報警示簡便格式表）。 ④安泰商業銀行110年8月31日安泰銀營支存押字第1100010315號函暨檢附帳號00000000000000帳戶自110年8月1日至110年8月10日交易明細、自動化交易轉出、轉入明細、客戶存提紀錄單及客戶基本資料查詢、安泰商業銀行110年11月24日安泰銀營支存押字第1100015092號函。     編號 被害人  詐騙時間 詐騙方式 匯款時間 匯款金額 （新臺幣） （不含手續費） 二 劉治億   110年8月3日晚間8時36分許前某時 「本案詐欺集團」機房成員於左列時間，偽以HITO本舖購物網之員工撥打電話予丁○○，佯稱因先前在網站上購買商品時設定錯誤等語，另一「本案詐欺集團」機房成員再偽以郵局或銀行人員撥打電話向其訛稱需依指示操作自動櫃員機以取消解除錯誤設定等語，致丁○○陷於錯誤，而於右列時間，將右列金額，以操作自動櫃員機轉帳至「安泰帳戶」內。 110年8月3日晚間8時36分許 1萬2,121元      110年8月3日晚間8時47分許 8,121元  書證 ①被害人丁○○報案資料（內政部警政署反詐騙諮詢專線紀錄表、新竹市警察局第三分局朝山派出所受理各類案件紀錄表、受(處)理案件證明單、受理詐騙帳戶通報警示簡便格式表、金融機構聯防機制通報單）。 ②被害人丁○○提供之台新銀行自動櫃員機交易明細、來電紀錄擷取畫面。 ③安泰商業銀行110年9月11日安泰銀營支存押字第1100010537號函暨檢附帳號00000000000000帳戶開戶基本資料、自110年8月1日至110年8月24日之交易明細、自動化交易轉出、轉入明細、客戶存提紀錄單。     

附件：
   調解筆錄條款（本院111年度附民移調字第1087號調解筆錄） 丙○○願給付乙○○新臺幣參萬元，給付方式：自111年8月15日起，按月於每月15日給付壹萬元，直至全部清償為止，如有一期未給付，視為全部均到期，支付方式為丙○○按月匯款至乙○○帳戶內（中華郵政帳戶，帳號00000000000000號、戶名為乙○○）。